臺灣基隆地方法院刑事判決　　　　　　　 100年度易字第96號
公　訴　人　臺灣基隆地方法院檢察署檢察官
被　　　告　賴榮慶
　　　　　　吳博琪
上列被告因竊盜案件，經檢察官提起公訴（99年度偵字第5491號
），本院判決如下：
    主  文
賴榮慶共同攜帶兇器竊盜，累犯，處有期徒刑柒月；扣案之活動
扳手、老虎鉗、鯉魚鉗、12" 棘輪扳手、21" 棘輪扳手、梅花扳
手、油壓剪各壹支，均沒收之。
吳博琪共同攜帶兇器竊盜，累犯，處有期徒刑玖月；扣案之活動
扳手、老虎鉗、鯉魚鉗、12" 棘輪扳手、21" 棘輪扳手、梅花扳
手、油壓剪各壹支，均沒收之。
    事  實
一、賴榮慶前因妨害自由等案件，經臺灣板橋地方法院以91年度
    訴字第1412號判決分別判處刑責，定應執行有期徒刑1 年10
    月確定，於民國95年2 月24日因縮刑期滿執行完畢；又因竊
    盜案件，經臺灣板橋地方法院以96年度易字第1580號判決判
    處有期徒刑1 年確定；復因違反毒品危害防制條例案件，經
    臺灣板橋地方法院以96年度簡字第7678號判決判處有期徒刑
    5 月確定，並由臺灣板橋地方法院就上開96年度易字第1580
    號、96年度簡字第7678號判決所科之刑，以97年度聲字第
    5337號裁定定應執行有期徒刑1 年3 月，於98年11月8 日因
    縮刑期滿執行完畢。另吳博琪前因竊盜案件，經臺灣板橋地
    方法院以99年度簡字第3010號判決判處有期徒刑2 月確定，
    於99年10月5 日因縮刑期滿執行完畢。
二、詎賴榮慶、吳博琪未知悔悟，基於意圖為自己不法所有之犯
    意聯絡，於99年11月11日中午，騎乘機車前往中國金屬股份
    有限公司（下稱中國金屬公司）位於新北市金山區五湖村南
    勢湖29號工廠，賴榮慶攜帶其所有客觀上足以對人之生命、
    身體及安全構成威脅，具有相當危險性之活動扳手、老虎鉗
    、鯉魚鉗、12" 棘輪扳手、21" 棘輪扳手、梅花扳手、油壓
    剪各1 支，與吳博琪自該工廠外牆缺口處進入廠區，由賴榮
    慶以上開工具拆解中國金屬公司所有置放於廠區內之電焊機
    1 台，吳博琪則協助拆解及在旁把風，嗣中國金屬公司職員
    潘達人於同日下午2 時10分許，在上開廠區內巡邏時聽聞聲
    響，隨即報警處理，警方據報到場時，賴榮慶已以前開工具
    ，將該台電焊機之外殼1 片、18×7 公分之鐵片250 片、銅
    電圈含變壓器4 只、陶瓷變壓器2 只拆卸完畢而竊得該等物
    品，並經警查扣賴榮慶所有之前揭工具，始悉上情。
三、案經新北市政府警察局金山分局報請臺灣基隆地方法院檢察
    署檢察官偵查起訴。
    理  由
甲、程序事項
    按刑法第320 條、第321 條之竊盜罪，經第二審判決者，不
    得上訴於第三審法院，刑事訴訟法第376 條第2 款定有明文
    ；又除簡式審判程序、簡易程序及第376 條第1 款、第2 款
    所列之罪之案件外，第一審應行合議審判，同法第284 條之
    1 亦有明文。本件被告賴榮慶、吳博琪係犯100 年1 月26日
    修正公布前刑法第321 條第1 項第3 款之加重竊盜罪（詳後
    述），依上開規定得行獨任審判，核先敘明。
乙、實體事項
壹、證據能力方面
一、按被告以外之人於偵查中向檢察官所為之陳述，除顯有不可
    信之情況者外，得為證據，刑事訴訟法第159 條之1 第2 項
    定有明文。經查，證人潘達人、被告吳博琪之妻賴逸如、警
    員胡偉智及同案被告賴榮慶於偵查中向檢察官所為之陳述，
    業經具結，且自筆錄內容觀之，並無不正取供之情事，而無
    顯不可信之情況，依上開規定，自有證據能力。
二、次按被告以外之人於審判外之言詞或書面陳述，除法律有規
    定者外，不得作為證據；又被告以外之人於審判外之陳述，
    雖不符合刑事訴訟法第159 條之1 至第159 條之4 之規定，
    而經當事人於審判程序同意作為證據，法院審酌該言詞陳述
    或書面陳述作成時之情況，認為適當者，亦得為證據，而當
    事人、代理人或辯護人於法院調查證據時，知有上開不得為
    證據之情形，而未於言詞辯論終結前聲明異議者，視有前項
    之同意，刑事訴訟法第159 條第1 項及第159 條之5 分別定
    有明文。本件證人潘達人、賴逸如及同案被告賴榮慶於警詢
    中所為之陳述，雖為被告賴榮慶、吳博琪本人以外之人於審
    判外之言詞陳述，然經本院於審判程序提示予被告賴榮慶、
    吳博琪並告以要旨，經被告賴榮慶、吳博琪表示無意見，且
    未聲明異議，又本院審酌上開證人警詢筆錄之記載，並無不
    正取供之情事，且證人於警詢時並無具結之可能，故就此等
    審判外言詞陳述作成時之情況，應認為適當，依前揭法條意
    旨，得援為本案證據。
貳、事實認定方面
    訊據被告賴榮慶坦承上開犯罪事實；被告吳博琪固坦承其於
    上開時間，與被告賴榮慶一同前往中國金屬公司之工廠內等
    情，惟矢口否認有何竊盜犯行，辯稱其僅因好奇進入上開工
    場，其不知被告賴榮慶欲行竊，其亦未協助拆解或負責把風
    ，被告賴榮慶所為前述竊盜犯行與其無關云云，經查：
一、上開事實，業據被告賴榮慶於警詢、偵查及本院審理時坦承
    不諱（見臺灣基隆地方法院檢察署99年度偵字第5491號偵查
    卷第9 至11、60至64頁，本院審判筆錄第2 、10頁），復經
    證人潘達人、賴逸如、胡偉智證述在卷（見前開偵查卷第6
    至6-1 、16至17、142 至144 頁），另有贓物認領保管單、
    查獲現場照片附卷可稽（見前開偵查卷第41、49至53頁），
    並有活動扳手、老虎鉗、鯉魚鉗、12" 棘輪扳手、21" 棘輪
    扳手、梅花扳手、油壓剪各1 支扣案可佐，足認被告賴榮慶
    之自白應與事實相符。
二、被告吳博琪雖辯稱其僅因好奇進入前開廠區，不知被告賴榮
    慶竊取物品，且被告賴榮慶所為竊盜犯行與其無關云云，然
    查：
（一）證人即同案被告賴榮慶於警詢及偵查中均證稱其與被告吳
      博琪於前揭時間，進入中國金屬公司工廠之目的，即係以
      其攜帶之上開工具拆解竊取電焊機，以圖變賣牟利，其與
      被告吳博琪以前述工具拆解電焊機，被告吳博琪另負責在
      場把風等情（見前開偵查卷第10至11、60、62、63頁），
      證人賴逸如亦證述其與被告賴榮慶、吳博琪於前揭時間，
      一同進入中國金屬公司廠區內，被告賴榮慶、吳博琪在廠
      內拆卸物品等情（見前開偵查卷第17、144 頁），所述內
      容均屬相符，堪認證人賴榮慶、賴逸如前揭所述應非虛妄
      ；又被告吳博琪陳稱賴逸如為其妻，被告賴榮慶則為賴逸
      如之兄，其與被告吳博琪平日關係良好，無任何糾紛等情
      （見本院審判筆錄第3 頁），足見賴逸如與被告吳博琪關
      係密切，被告賴榮慶與吳博琪亦無仇怨，衡情，賴逸如及
      被告賴榮慶應無刻意設詞構陷被告吳博琪之必要，亦徵證
      人賴榮慶、賴逸如證述之內容應屬可採，則被告吳博琪前
      揭所辯是否屬實，即非無疑。
（二）又被告吳博琪進入廠區後，即與被告賴榮慶會面，警方到
      場時，被告賴榮慶及吳博琪均在同一空間內等情，業經被
      告吳博琪陳述明確（見本院審判筆錄第3 頁），核與證人
      賴榮慶、潘達人、賴逸如、胡偉智證述之情節相符（見前
      開偵查卷第6 之1 、10、17、62、143 至144 頁），而被
      告賴榮慶攜帶之前揭工具數量甚多，均具有相當之體積（
      詳後述），則被告吳博琪應無不知被告賴榮慶攜帶該等工
      具進入廠區之理，復因該等工具非一般人隨身攜帶之物品
      ，且被告吳博琪證稱其知前開廠區為他人所有之工廠等情
      （見本院審判筆錄第3 頁），衡情，當被告吳博琪見被告
      賴榮慶攜帶前開工具，進入他人所有之工廠廠區時，被告
      吳博琪對於被告賴榮慶進入廠區之目的即為竊取廠內財物
      一節，應即有所認識，是被告吳博琪辯稱其不知被告賴榮
      慶欲在工廠內行竊云云，即非可信。
（三）另證人潘達人及胡偉智均證述警方據報到場時，係在前開
      工廠放置電焊機之廠房內發現被告吳博琪、賴榮慶及賴逸
      如，當時電焊機已遭拆解完畢，扣案之前揭工具即放置於
      遭拆解之電焊機旁邊等情（見前開偵查卷第143 頁），復
      有查獲現場照片可稽（見前開偵查卷第49、52、53頁），
      而被告吳博琪陳稱其於前揭時、地為警查獲前，與被告賴
      榮慶在被查獲之地點停留約10餘分鐘等情（見本院審判筆
      錄第3 頁），則被告吳博琪應得以看見被告賴榮慶攜帶入
      廠工具之擺放位置旁，即為遭拆解之電焊機，衡情，被告
      吳博琪應得認識該電焊機係遭被告賴榮慶拆解竊取；況被
      告吳博琪於偵查中亦陳稱其於上開時間，在前揭工廠內，
      見被告賴榮慶以工具拆卸電焊機等情（見前開偵查卷第65
      頁），顯與其於本院審理時辯稱其在前開廠區期間，未見
      被告賴榮慶竊取物品等情不符（見本院審判筆錄第3 頁）
      ，亦徵被告吳博琪所辯不足採信，故本件事證明確，被告
      賴榮慶、吳博琪之犯行均堪認定。
、法律適用方面
一、按行為後法律有變更者，適用行為時之法律，但行為後之法
    律有利於行為人者，適用最有利於行為人之法律，刑法第2
    條第1 項定有明文；又刑法第321 條之規定於100 年1 月26
    日修正公布，並自100 年1 月28日起施行，亦即被告賴榮慶
    、吳博琪為前揭犯行後，刑法第321 條之規定已為變更，即
    應為新舊法之比較適用。經查，修正前刑法第321 條規定：
    「犯竊盜罪而有左列情形之一者，處6 月以上、5 年以下有
    期徒刑：一、於夜間侵入住宅或有人居住之建築物、船鑑或
    隱匿其內而犯之者。二、毀越門扇、牆垣或其他安全設備而
    犯之者。三、攜帶兇器而犯之者。四、結夥3 人以上而犯之
    者。五、乘火災、水災或其他災害之際而犯之者。六、在車
    站或埠頭而犯之者。前項之未遂犯罰之。」而修正後該條規
    定：「犯竊盜罪而有下列情形之一者，處6 月以上、5 年以
    下有期徒刑，得併科新台幣（下同）10萬元以下罰金：一、
    侵入住宅或有人居住之建築物、船艦或隱匿其內而犯之者。
    二、毀越門扇、牆垣或其他安全設備而犯之者。三、攜帶兇
    器而犯之者。四、結夥3 人以上而犯之者。五、乘火災、水
    災或其他災害之際而犯之者。六、在車站、埠頭、航空站或
    其他供水、陸、空公眾運輸之舟、車、航空機內而犯之者。
    前項之未遂犯罰之。」被告賴榮慶、吳博琪所為前述犯行，
    依據修正前、後之規定，雖均該當攜帶兇器之加重竊盜罪，
    然修正前刑法第321 條之法定刑為「6 月以上、5 年以下有
    期徒刑」，而修正後該條之法定刑除「6 月以上、5 年以下
    有期徒刑」外，復增列「得併科10萬元以下罰金」之罰金刑
    ，經比較新舊法之規定，修正後之規定並無較有利於被告賴
    榮慶、吳博琪之情形，依首揭刑法第2 條第1 項前段之規定
    ，自應適用被告賴榮慶、吳博琪行為時之法律即修正前刑法
    第321 條之規定。
二、次按刑法第321 條第1 項第3 款之攜帶兇器竊盜罪，係以行
    為人攜帶兇器竊盜為其加重條件，此所謂兇器，其種類並無
    限制，凡客觀上足對人之生命、身體及安全構成威脅，具有
    危險性之兇器均屬之，且祇須行竊時攜帶此種具有危險性之
    兇器為已足，並不以攜帶之初有行兇之意圖為必要；而刑法
    第321 條第1 項第3 款所謂之「攜帶兇器」，祇須於行竊時
    攜帶具有危險性之兇器為已足（最高法院79年台上字第5253
    號判例可資參照）。本件被告賴榮慶、吳博琪為前開犯行時
    ，係持扣案之活動扳手、老虎鉗、鯉魚鉗、12" 棘輪扳手、
    21" 棘輪扳手、梅花扳手、油壓剪各1 支為之等情，已如前
    述，而扣案之活動扳手1 支，全長約26公分，屬金屬材質，
    入手沈重；扣案之老虎鉗1 支，全長約20公分，前端為金屬
    材質，金屬部分長約7.3 公分，金屬前端已遭磨平；扣案之
    鯉魚鉗1 支，全長約23公分，均屬金屬材質，有相當之重量
    ；扣案之12" 、21" 棘輪扳手各1 支，分別全長約17公分、
    23公分，均為金屬材質；扣案之梅花扳手1 支，全長約28.5
    公分，均為金屬材質；扣案之油壓剪1 支，全長約50公分，
    尾端為塑膠把手，前端為金屬材質，金屬部分長約38公分，
    刀刃部分呈彎月形，長約4 公分，入手沈重等情，此有扣案
    工具照片在卷可稽（見上開偵查卷第54、55頁），復經本院
    當庭勘驗屬實（見本院審判筆錄第4 頁），又該等工具得以
    拆解金屬材質之電焊機，堪信該等工具材質堅固，在客觀上
    確足以對人之生命、身體及安全構成威脅，具有相當之危險
    性，依據前開所述，自屬刑法上所稱之兇器無誤，故核被告
    賴榮慶、吳博琪所為，均係犯100 年1 月26日修正公布前刑
    法第321 條第1 項第3 款攜帶兇器之加重竊盜罪。
三、被告賴榮慶與吳博琪就本次竊盜犯行，互有犯意聯絡及行為
    分擔，應論以共同正犯。
四、被告賴榮慶、吳博琪分曾受前開徒刑之執行完畢，此有臺灣
    高等法院被告前案紀錄表供參，其等受徒刑之執行完畢，再
    為本件竊盜犯行，係於5 年以內故意再犯有期徒刑以上之罪
    ，均為累犯，應分別依刑法第47條第1 項之規定加重其刑。
五、爰審酌被告賴榮慶、吳博琪均值壯年，不思循正當途徑獲取
    所需，且前均有竊盜前科，竟未知悔悟，仍圖以竊取他人財
    物之方式不勞而獲，法治觀念已有嚴重偏差，又其等攜帶兇
    器之體積非微，危險性非低，另被告吳博琪於警詢、偵查及
    本院審理時均矢口否認犯行，難謂已有悔悟之心，惟被告賴
    榮慶於警詢、偵查及本院審理時均坦承犯行，犯後態度尚屬
    良好等一切情狀，分別量處如主文所示之刑。
六、又按共同正犯因相互利用他方之行為，以遂行其犯意之實現
    ，本於責任共同之原則，雖其他共同正犯所有供犯罪所用之
    物，亦應於其本身所處之主刑之後，併為沒收之諭知（最高
    法院90年度台上字第5478號判決可資參照）。本件扣案之活
    動扳手、老虎鉗、鯉魚鉗、12" 棘輪扳手、21" 棘輪扳手、
    梅花扳手、油壓剪各1 支，雖為被告賴榮慶所有之物，然該
    等工具係供本件竊盜犯行所用之物，已如前述，自應依刑法
    第38條第1 項第2 款之規定宣告沒收；復因被告賴榮慶、吳
    博琪就本件竊盜犯行為共同正犯，揆諸首揭說明，本於責任
    共同原則，即應依刑法第38條第1 項第2 款之規定，於被告
    吳博琪所處之主刑之後，併為沒收之諭知；至於被告賴榮慶
    於本院審理時固辯稱扣案之老虎鉗、梅花扳手、油壓剪非其
    所有之物，係其在中國金屬公司廠區內拾獲云云（見本院審
    判筆錄第4 頁），惟被告賴榮慶於警詢及偵查中均陳稱該等
    老虎鉗、梅花扳手及油壓剪為其所有攜帶至行竊地點之工具
    等情（見前開偵查卷第9 、60頁），證人即同案被告吳博琪
    、賴逸如亦證稱扣案工具均為被告賴榮慶所有等情（見前開
    偵查卷第13頁反面、第17頁），又證人潘達人證述扣案工具
    均非中國金屬公司所有之物等語（見前開偵查卷第143 頁）
    ，足信扣案工具應均屬被告賴榮慶所有，被告賴榮慶於本院
    審理時所辯即非可採。另扣案之手套9 雙，雖為被告賴榮慶
    所有之物，業據被告賴榮慶陳述明確（見本院審判筆錄4 頁
    ），然被告賴榮慶辯稱該等手套係警方於其當日騎乘之機車
    置物箱內查獲，其未攜帶至行竊現場，其竊取電焊機所戴之
    手套已當場丟棄等情（見本院審判筆錄第4 頁），因手套之
    用途甚多，且扣案手套之數量亦超過在場行竊者之人數，堪
    見被告賴榮慶所辯應非無據，復無證據足以證明扣案手套係
    供本件犯罪所用之物，即無從宣告沒收，附此敘明。
據上論斷，應依刑事訴訟法第284 條之1 、第299 條第1 項前段
，刑法第2 條第1 項前段、第28條、第47條第1 項、第38條第1
項第2 款，100 年1 月26日修正公布前刑法第321 條第1 項第3
款，判決如主文。
本案經檢察官周懷廉到庭執行職務。
中    華    民    國   100    年    4     月    20    日
                  刑事第三庭法    官  邰婉玲
以上正本證明與原本無異。
如不服本判決應於收受送達後10日內向本院提出上訴書狀，並應
敘述具體理由；其未敘述上訴理由者，應於上訴期間屆滿後20日
內向本院補提理由書（均須按他造當事人之人數附繕本）「切勿
逕送上級法院」。
中    華    民    國   100    年    4     月    20    日
                            書 記 官  蘇鈺婷
附錄論罪法條：
民國100 年1 月26日修正公布前中華民國刑法第321 條第1 項第
3 款（加重竊盜罪）
犯竊盜罪而有左列情形之一者，處6 月以上、5 年以下有期徒刑
：
三、攜帶兇器而犯之者。